臺北高等行政法院判決
　　　　　　　　　　　　　　　　　　93年度簡字第1129號
原　　　告　甲○○
被　　　告　臺北市政府勞工局就業服務中心
代　表　人　乙○○（主任）
訴訟代理人　丙○○
上當事人間因就業服務法事件，原告不服臺北市政府中華民國
93年8月11日府訴字第09314624400號訴願決定，提起行政訴訟。
本院判決如下：
　　主  文
訴願決定撤銷。
訴訟費用由被告負擔。
　　事  實  及  理  由
一、事實概要：本件原告於民國（下同）90年12月31日以「中高
    齡失業者」身分至被告所屬文山就業服務站申請職業訓練券
    ，經核准後持券至臺北縣私立晨軒電腦短期補習班參加職業
    訓練課程，嗣於結訓後檢具相關證明文件，於91年7月19日
    向被告申請職業訓練券費用補助新臺幣（下同）54,000元（
    電腦類，每月補助9,000元）。經被告依據行政院勞工委員
    會職業訓練局訂頒之「非自願性失業勞工及特定對象職業訓
    練券試辦要點」第5點規定，按其實際參訓月數及繳交費用
    收據16,800元，依其參加職業訓練職類別及補助金額，於91
    年11月12日覈實核發原告補助款16,800元。原告不服，提起
    訴願，遭決定不受理，遂提起本件行政訴訟。
二、原告起訴意旨略以：原告於90年12月31日以「中高齡失業者
    」身分至被告文山就業服務站申請職業訓練券，經核准後持
    券至臺北縣私立晨軒電腦短期補習班參加職業訓練課程，嗣
    於結訓後檢具相關證明文件，向被告申請職業訓練券費用補
    助54,000元，詎被告於91年11月12日僅核發補助款16,800元
    。原告不服，乃電詢文山就業服務中心站長李清興如何爭取
    權益，李站長回覆應找職業訓練局，惟原告多次電詢職業訓
    練局局長，均被告知局長不在局內，且亦無職位代理者回電
    予原告。拖延數月後，始有職業訓練局公共訓練組第三課游
    課長出面告知原告已發函被告，須待被告回應。原告又電詢
    文山服務站站長，站長又推說這應找職業訓練局。等了數月
    均無結果，才在游課長之協助下寫訴願書給訴願機關。由上
    述說明可知，原告早已於92年7月23日前聲明不服，係政府
    行政單位一再推卸責任、敷衍了事而造成延誤。為此，請求
    撤銷原處分及訴願決定，及被告應作成核發足額補助款之行
    政處分。被告則辯稱：被告已於91年11月12日依原告91年7
    月19日職業訓練券補助費用申請書，依據行政院勞工委員會
    職業訓練局91年3月26日職公字第0910008800－1號函釋，按
    原告實際參訓月數及繳費收據，覈實補助原告6個月職業訓
    練券補助費用共16,800元，並以電匯方式將該筆補助金16,
    800元匯入原告安泰銀行景美分行之帳戶，雖未以書面方式
    作成行政處分，惟本質上仍屬被告依「非自願性失業勞工及
    特定對象職業訓練券試辦要點」具體事件所為之決定，應屬
    行政處分。然原告因不滿行政院勞工委員會職業訓練局於其
    領券參訓後，修正補助標準，致其補助減少，乃於92年7月
    間具函向該局陳情，未依行政程序法第98條第3項及訴願法
    規定，備具訴願書向被告聲明不服。本件有關核發原告職業
    訓練券補助費用乙案，被告係依「非自願性失業勞工及特定
    對象職業訓練券試辦要點」及及行政院勞工委員會職業訓練
    局91年3月26日職公字第0910008800－1號函釋，覈實審核發
    給，審核過程並無瑕疵，核發款項亦未短少等語，並請求駁
    回原告之訴。
三、按訴願法第14條規定：「訴願之提起，應自行政處分達到或
    公告期滿之次日起30日內為之。．．．訴願之提起，以原行
    政處分機關或受理訴願機關收受訴願書之日期為準。．．．
    」；第57條前段規定：「訴願人在第14條第1項所定期間向
    訴願管轄機關或原行政處分機關作不服原行政處分之表示者
    ，視為已在法定期間內提起訴願」；又第61條規定：「訴願
    人誤向訴願管轄機關或原行政處分機關以外之機關作不服原
    行政處分之表示者，視為自始向訴願管轄機關提起訴願。前
    項收受之機關應於10日內將該事件移送於原行政處分機關，
    並通知訴願人」。次按行政程序法第92條第1項規定：「本
    法所稱行政處分，係指行政機關就公法上具體事件所為之決
    定或其他公權力措施而對外直接發生法律效果之單方行政行
    為。」第95條規定：「行政處分除法規另有要式之規定者外
    ，得以書面、言詞或其他方式為之。．．．」第98條第3項
    規定：「處分機關未告知救濟期間或告知錯誤未為更正，致
    相對人或利害關係人遲誤者，如自處分書送達後一年內聲明
    不服時，視為於法定期間內所為。」司法院釋字第423號解
    釋：「行政機關行使公權力，就特定具體之公法事件所為對
    外發生法律上效果之單方行政行為，皆屬行政處分，不因其
    用語、形式以及是否有後續行為或記載不得聲明不服之文字
    而有異。．．．。」
四、本件訴願決定意旨認：職業訓練券費用補助之核發，雖係被
    告於審核後於91年11月12日逕以匯款方式匯入其核定之款項
    於原告帳戶中，惟探究其真意，該匯款行為乃植基於被告依
    原告所申請補助款而為之決定，而該決定既為行政機關就公
    法上具體事件所為之決定，則雖未以書面方式作成，仍應屬
    行政處分，本件訴訟標的為91年11月12日被告准予發給原告
    補助款16,800元之行政處分；又依行政程序法第98條第3項
    規定：「處分機關未告知救濟期間或告知錯誤未為更正，致
    相對人或利害關係人遲誤者，如自處分書送達後1年內聲明
    不服時，視為於法定期間內所為」，是原告若有不服而提起
    訴願，應自知悉該處分1年內為之，是以，本件提起訴願期
    間之末日應為92年11月12日等論斷，合於法律規定，應予肯
    認。惟查，原告以「訴願書」之名提出訴願，固在93年5月
    24日經訴願機關收受，然在92年7月間原告已以「函」寄達
    行政院勞工委員會職業訓練局，表明「申訴職訓局不依原先
    已訂定且執行已久之合理公平規定法則補助發給中高齡人已
    申請得到職訓券補習電腦之全額補助金六個月共伍萬肆仟元
    ，是不對且不合法也不合理…」等語，該「函」件並經行政
    院勞工委員會職業訓練局以92年7月23日職公字第092006362
    76號函檢送被告，此有原告92年7月（未具日期）函及行政
    院勞工委員會職業訓練局92年7月23日職公字第09200636276
    號函各1份附於被告答辯卷可憑。原告前開92年7月未具日期
    函之內容已明示其對系爭處分不服之意旨，參照訴願法第57
    條前段及第61條規定，應視為原告已於1年法定期間內，向
    訴願管轄機關提起訴願，自合於法律規定。乃訴願機關疏未
    注意及此，遽以原告提起訴願已逾1年之法定不變期間，而
    為不受理之決定，於法自有未合，自應由本院予以撤銷，由
    訴願機關另行審酌實體事由，重為決定。本件為簡易訴訟事
    件，爰不經言詞辯論，逕為判決，併予敘明。
據上論結，本件原告之訴為有理由，爰依行政訴訟法第233條第1
項、第236條、第98條第3項前段，判決如主文。
中　　華　　民　　國　　94　　年　　9 　　月 　　8　　日
                                第七庭法  官　李　玉　卿
上為正本係照原本作成。
本件以訴訟事件所涉及之法律見解具有原則性者為限，始得於本
判決送達後20日內向本院提出上訴狀並表明上訴理由，如已於本
判決宣示後送達前提起上訴者，應於判決送達後20日內補具上訴
理由（均按他造人數附繕本），且經最高行政法院許可後方得上
訴。
中　　華　　民　　國　　94　　年　　9　　月　   8 　　日
                                      書記官  林  苑  珍
